【裁判字號】    92,裁,929
【裁判日期】    920710
【裁判案由】    有關教育事務
【裁判全文】
最  高  行  政  法  院  裁  定                    九十二年度裁字第九二九號
    抗  告  人  甲○○
右抗告人因與相對人臺北醫學大學間有關教育事務事件，對於中華民國九十一年六月
二十五日臺北高等行政法院八十九年度訴字第三三六七號裁定提起抗告，本院裁定如
左︰
    主  文
抗告駁回。
抗告訴訟費用由抗告人負擔。
    理  由
一、按抗告法院認抗告為不合法或無理由者，應為駁回抗告之裁定，行政訴訟法第二
    百七十二條準用民事訴訟法第四百九十二條第一項定有明文。
二、本件原裁定以：依行政訴訟法第四條第一項規定提起撤銷訴訟，須人民因中央或
    地方機關之違法行政處分認為損害其權利或法律上之利益為前提。所謂行政處分
    ，依訴願法第三條第一項規定，係指中央或地方機關就公法上具體事件所為之決
    定或其他公權力措施而對外直接發生法律效果之單方行政行為。抗告人係臺北醫
    學大學前身私立台北醫學院解剖學科副教授，前經獲准留職留薪赴美進修，嗣臺
    北醫學大學以其進修期限屆滿前未依規定提出延長進修之申請，期限屆滿亦未返
    校復職，遂自民國八十三學年度起不予續聘。抗告人不服，循序提起行政訴訟。
    經核抗告人與臺北醫學大學間因不績聘事件所生爭執，係屬私權之爭議，抗告人
    對於申訴、再申訴決定不服，依法應對臺北醫學大學提起民事訴訟救濟。而臺北
    醫學大學不予續聘及要求履行賠償責任之通知及申訴、再申訴決定既非屬行政處
    分，抗告人提起行政訴訟，對之訴請撤銷，顯非合法，因將抗告人之訴駁回。
三、按私立學校聘請教師係屬私法上之契約關係，學校當局之不續聘並非行政處分，
    如在約定期限屆滿後不續聘者，該教師如有不服，應訴請普通法院審判，不得提
    起行政訴訟，參照司法院院解字第二九二八號解釋意旨自明。次按「教師不願申
    訴或不服申訴、再申訴決定者，得按其性質依法提起訴訟或依訴願法或行政訴訟
    法或其他保障法律等有關規定，請求救濟。」為教師法第三十三條所明定。上開
    規定已明定「不服申訴、再申訴決定者，得按其性質依法提起訴訟或．．．行政
    訴訟法．．．，請求救濟」，亦即應按事件之性質依民事訴訟法之規定提起民事
    訴訟，或依行政訴訟法之規定提起行政訴訟，並非不服再申訴決定者，均可提起
    行政訴訟。另依大學法第二十一條第二項規定：「申訴評議委員會之裁決，不影
    響當事人司法爭訟之權利」，亦應就其事件之性質，依法提起行政訴訟或民事訴
    訟，並非均得提起行政訴訟。次查司法院釋字第三八二號解釋：「各級學校依有
    關學籍規則或懲處規定，對學生所為退學或類此之處分行為，．．．此種處分行
    為應為訴願法及行政訴訟法上之行政處分．．．自得依法提起訴願及行政訴訟」
    ；釋字第四三○號解釋：「現役軍官依有關規定聲請續服現役未受允准，並核定
    其退伍，如對之有所爭執，．．．自得循訴願及行政訴訟程序尋求救濟」；釋字
    第四六二號解釋：「各大學校、院、系（所）教師評審委員會關於教師升等評審
    之權限，係屬法律在特定範圍內授予公權力之行使，．．．受評審之教師於依教
    師法或訴願法用盡行政救濟途徑後，仍有不服者，自得依法提起行政訴訟」，均
    與本件私立學校於約定期限屆滿後，決定不續聘之情形不同，無從比附援引適用
    。又司法院釋字第三○八號解釋：「公立學校聘任之教師不屬於公務員服務法第
    二十四條所稱之公務員。惟兼任學校行政職務之教師，就其兼任之行政職務，則
    有公務員服務法之適用」，係就兼任公立學校行政職務之教師，就其兼任之行政
    職務，則有公務員服務法之適用所為之解釋。抗告人主張臺北醫學大學校長係兼
    任行政職務之教師，其為主席之教師評審委員會作成之不續聘之行政行為，自屬
    行政處分云云，殊無足採。又查學校聘任教師後，除有教師法第十四條第一項各
    款規定之情形之一者，不得不續聘，僅係規範學校對其聘任之教師不續聘之限制
    ，尚難據此認私立學校對教師不續聘係行政處分，得提起行政訴訟。抗告論旨，
    執前述各點，指摘原裁定違法，求予廢棄，核無理由，應予駁回。本件抗告人在
    原審之起訴既非合法，則其實體理由之主張及請求相對人賠償因違法行政處分所
    造成之損失部分，自無庸審究，併此指明。
四、依行政訴訟法第二百七十二條、第一百零四條、民事訴訟法第四百九十二條第一
    項、第九十五條、第七十八條，裁定如主文。
中    華    民    國    九十二      年      七        月      十        日
                    最 高 行 政 法 院  第 四 庭
                                審 判 長 法  官      廖  政  雄
                                         法  官      趙  永  康
                                         法  官      林  清  祥
                                         法  官      鍾  耀  光
                                         法  官      姜  仁  脩
右  正  本  證  明  與  原  本  無  異
                                         法院書記官  蘇  金  全
中    華    民    國    九十二      年      七        月      十一      日


司法院資訊處製作；財團法人民間司法改革基金會備份。
